【裁判字號】    98,簡上,469
【裁判日期】    980910
【裁判案由】    詐欺
【裁判全文】
臺灣桃園地方法院刑事判決             98年度簡上字第469號
上  訴  人  臺灣桃園地方法院檢察署檢察官
被      告  甲○○
上列上訴人因被告詐欺案件，不服本院於民國98年3 月31日所為
之九十八年度桃簡字第五五五號第一審簡易判決（聲請簡易判決
處刑案號：九十八年度偵字第九四五號），提起上訴，嗣經臺灣
板橋地方法院檢察署以同一事實聲請本院併辦（九十八年度偵字
第一三三○三號），本院管轄第二審合議庭判決如下：
    主  文
原判決撤銷。
甲○○幫助意圖為自己不法之所有，以詐術使人將本人之物交付
，處有期徒刑肆月，如易科罰金，以新臺幣壹仟元折算壹日。
    事  實
一、甲○○明知申辦行動電話門號使用乃輕而易舉之事，故無正
    當理由徵求他人提供行動電話門號者，極易利用該等行動電
    話門號為與財產有關之犯罪工具，而可預見提供行動電話門
    號予他人使用，可能幫助不詳犯罪集團作為犯罪行為之工具
    ，竟仍基於縱有人以其行動電話門號實施詐欺犯罪亦不違背
    其本意之幫助犯意，於民國97年10月3 日向大眾電信股份有
    限公司（下稱大眾電信公司）申辦及購買搭配門號00000000
    00號（無SIM 卡）之行動電話一支（下稱系爭行動電話）後
    ，因失業及缺錢花用，而於同年月5 日上午某時許，依報紙
    分類廣告所刊登之收購手機訊息，與真實姓名年籍不詳自稱
    「李先生」之詐騙集團成年男性成員聯絡，並於同日晚間6
    時許，在桃園縣中壢市復興公園附近，以新臺幣（下同）三
    千元之代價，將系爭行動電話出售予「李先生」使用，甲○
    ○即藉此方法幫助他人為詐欺取財犯行。嗣該名「李先生」
    及其所屬犯罪集團成年成員基於意圖為自己不法所有之犯意
    ，分別為如下之行為：
（一）該詐欺集團成年成員先在奇摩拍賣網站刊登拍賣冰刀之廣
      告，吸引乙○○上網瀏覽，並於97年10月7 日中午下單購
      買一組冰刀，其後，某真實姓名年籍不詳之詐騙集團成年
      成員即以網路留言之方式與乙○○聯絡，要乙○○在同日
      下午5 時許將價金匯入許明安（另案偵查中）在遠東國際
      商業銀行（下稱遠東銀行）永吉分行申辦之000000000000
      00000 號帳戶，並於匯款後撥打上開行動電話門號與其聯
      絡，方能為乙○○寄送所購買之冰刀云云，致乙○○陷於
      錯誤，遂於97年10月7日下午5時45分許，將二千七百元匯
      至前揭許明安之帳戶。嗣因乙○○未如期收到所購買之冰
      刀，始察覺有異並報警處理。
（二）該詐欺集團成年成員亦先在奇摩拍賣網站刊登拍賣飛利浦
      珍珠肌美人刀之廣告，吸引張琛詠上網瀏覽，並於97年10
      月6日晚間8時20分許，以每台二千七百五十元之價格，下
      單購買一組飛利浦珍珠肌美人刀後，某真實姓名年籍不詳
      自稱賣家「李艾凌」之人即以電子郵件與張琛詠聯絡，要
      張琛詠將價金匯入蕭政邦（業經臺灣基隆地方法院以九十
      八年度易字第三八一號判決判處應執行有期徒刑一年二月
      ）所申設之基隆市第一信用合作社南興分行帳號00000000
      00000000000 號帳戶，並於完成付款後撥打上開行動電話
      門號與其聯絡，始能出貨云云，致張琛詠陷於錯誤，遂於
      97年10月6 日晚間11時11分許，將二千七百五十元匯至前
      述蕭政邦之帳戶，並即撥打上開行動電話門號與真實姓名
      年籍不詳自稱賣家「阿邦」之人聯絡。嗣因張琛詠未如期
      收到所購買之商品，始知受騙並報警處理。
二、案經桃園縣政府警察局龜山分局報請臺灣桃園地方法院檢察
    署檢察官偵查後聲請簡易判決處刑及移送併辦。
    理  由
一、被告以外之人於審判外之陳述，雖不符刑事訴訟法第一百五
    十九條之一至第一百五十九條之四之規定，而經當事人於審
    判程序同意作為證據，法院審酌該言詞陳述或書面陳述作成
    時之情況，認為適當者，亦得為證據；當事人、代理人或辯
    護人於法院調查證據時，知有刑事訴訟法第一百五十九條第
    一項不得為證據之情形，而未於言詞辯論終結前聲明異議者
    ，視為有前項之同意，刑事訴訟法第一百五十九條之五定有
    明文。查被告甲○○於本院審理時經合法傳喚無故未到庭，
    且對本件認定事實所引用之供述證據，迄本院言詞辯論終結
    前亦未具狀表示意見，本院審酌前開證據查無有何違反法定
    程序取得之情形，亦無顯有不可信與不得作為證據等情，應
    認為有證據能力。至其餘非供述證據，本院亦查無有何違反
    法定程序取得之情形，亦應認有證據能力。
二、被告於警詢及偵查中固坦承有於前述時、地申辦及購買系爭
    行動電話，再以三千元代價售予真實姓名年籍不詳自稱「李
    先生」之成年男子等情，惟矢口否認有何幫助詐欺之犯行，
    辯稱：對方有說不是要詐欺，並再三保證不會作非法使用云
    云。經查：
（一）本案詐欺集團在奇摩拍賣網站上刊登拍賣商品之訊息並使
      用被告所申請之上開行動電話門號作為聯絡電話，致使證
      人乙○○、張琛詠於事實欄一（一）、（二）所載時、地
      遭詐騙財物之事實，業據證人即被害人乙○○、張琛詠於
      警詢時指述綦詳（見臺灣桃園地方法院檢察署九十八年度
      偵字第九四五號卷第17至18頁，臺灣基隆地方法院檢察署
      九十八年度偵字第六三二號卷第4至5頁），且證人蕭政邦
      於警詢及偵查中亦坦承將其所申辦之前述基隆市第一信用
      合作社南興分行帳戶賣予詐欺集團使用等語明確（見臺灣
      基隆地方法院檢察署九十八年度偵字第六三二號卷第54頁
      、第59頁），並有證人乙○○、張琛詠轉帳之自動櫃員機
      交易明細表、遠東銀行97年11月28日函附之許明安開戶資
      料及存摺往來明細分戶帳、網路拍賣交易資料、大眾電信
      公司提供之上開行動電話門號申辦資料及通聯紀錄等在卷
      可稽（見臺灣桃園地方法院檢察署九十八年度偵字第九四
      五號卷第9 至11頁、第19頁、第20至27頁、第28至32頁、
      第25頁，臺灣基隆地方法院檢察署九十八年度偵字第六三
      二號卷第11頁、15至16頁、第24頁、第45頁），足認系爭
      行動電話確已供該名「李先生」及其所屬之詐欺集團成年
      成員作為實施詐欺證人乙○○、張琛詠財物犯行之用。
（二）被告雖以上開情詞置辯，然現今行動電話甚為普及，申請
      行動電話門號亦無任何特殊之限制，故無正當理由徵求他
      人提供行動電話門號者，極易利用該等行動電話門號為與
      財產有關之犯罪工具，此為吾人依一般生活認知所易於體
      察之常識，縱有需交付他人使用之情形，如非熟識或深得
      信賴之人，應無輕易交付之理。且近年來各種詐欺犯罪類
      型層出不窮，為掩飾不法行徑，避免執法人員循線查緝，
      詐騙集團多利用人頭申請之行動電話門號作為聯絡犯罪行
      為之工具，已廣為媒體所披露，並為政府宣導之重點，故
      個人之行動電話門號如落入不明人士手中，極易被利用為
      與財產犯罪有關之犯罪工具，亦為一般人生活上所應有之
      認識，被告既已成年，衡情應可懷疑並預見將系爭行動電
      話交予他人，可能供不法詐騙份子用以詐騙他人之用。況
      被告亦曾於偵查中供稱：我有懷疑對方可能拿去作非法使
      用等語（見臺灣桃園地方法院檢察署九十八年度偵字第九
      四五號卷第39頁，臺灣基隆地方法院檢察署九十八年度偵
      字第六三二號卷第71至72頁），是其已得預見交付上開行
      動電話門號予他人後，可能遭人利用作為犯罪之工具，惟
      其竟仍將其所申辦之上開行動電話門號交付予知真實姓名
      年籍不詳之「李先生」使用，依卷內事證，雖無證據證明
      被告知悉詐騙被害人之犯罪集團成員如何犯罪，或被告與
      犯罪集團成員間有何共同正犯關係，惟被告既已能預見上
      開行動電話門號可能遭人非法使用，則前揭犯罪集團成年
      成員將被告提供之上開行動電話門號用作詐騙款項之聯絡
      工具，被告自有幫助詐欺取財之不確定故意甚明。
（三）綜上所述，被告所辯僅係飾卸之詞，要無足採，本件事證
      明確，被告犯行堪以認定，應依法論科。
三、按刑法上之幫助犯，係對於犯罪與正犯有共同之認識，而以
    幫助之意思，對於正犯資以助力，而未參與實施犯罪之行為
    者而言（最高法院八十八年度台上字第一二七○號判決意旨
    參照），故如未參與實施犯罪構成要件之行為，且係出於幫
    助之意思提供助力，即屬幫助犯，而非共同正犯。本件被告
    甲○○提供系爭行動電話予某真實姓名年籍不詳自稱「李先
    生」之成年男子，使該名成年男子與所屬詐騙集團得利用系
    爭行動電話以施用詐術令證人乙○○、張琛詠陷於錯誤，因
    而匯款至前述許明安及蕭政邦之帳戶內，是被告所為係參與
    詐欺罪構成要件以外之行為，且在無證據證明被告係以正犯
    而非以幫助犯之犯意參與犯罪之情形下，應認被告所為係幫
    助犯而非正犯行為。是核被告所為，係犯刑法第三十條第一
    項前段、第三百三十九條第一項之幫助詐欺取財罪。又被告
    以幫助之意思，參與構成要件以外之行為，為幫助犯，爰依
    刑法第三十條第二項規定，按正犯之刑減輕之。而被告以一
    幫助行為，幫助正犯詐欺證人乙○○、張琛詠，侵害其等之
    財產法益，為想像競合犯，應從一重處斷。再臺灣基隆地方
    法院檢察署呈請臺灣高等法院檢察署檢察長核轉臺灣板橋地
    方法院檢察署移送併辦之犯罪事實，與本件經起訴且經本院
    論罪之犯罪事實，具有想像競合犯之裁判上一罪關係，為起
    訴效力所及，本院自得併予審究。
四、原審判決對被告論罪科刑固非無見，惟原判決未及審酌被告
    提供系爭行動電話幫助真實姓名年籍不詳自稱「李先生」之
    成年男子及其所屬之詐欺集團成年成員，對證人張琛詠詐欺
    取財之犯行，容有未洽，檢察官執此提起上訴，即有理由，
    自應由本院管轄之第二審合議庭將原判決予以撤銷改判。爰
    審酌被告提供系爭行動電話供他人犯罪使用，助長詐欺集團
    猖獗，並增加被害人尋求救濟之困難，復使犯罪之追查趨於
    複雜，影響社會、金融秩序正常交易安全非微，暨被告犯罪
    之目的、手段、所生危害程度，與犯後態度等一切情狀，量
    處如主文所示之刑，並諭知易科罰金之折算標準，以資懲儆
    。另被告所申辦及購買之系爭行動電話，雖係供本件犯罪所
    用，惟其已交付他人，且依卷存資料亦無從證明被告尚保有
    所有權之意思，堪認已非屬被告所有，是系爭行動電話不予
    宣告沒收，併予敘明。
五、本件被告經合法傳喚，無正當理由不到庭，爰不待其陳述，
    逕行判決。
據上論斷，應依刑事訴訟法第四百五十五條之一第一項、第三項
、第三百六十九條第一項前段、第三百七十一條、第三百六十四
條、第二百九十九條第一項前段，刑法三十條第一項前段、第二
項、第三百三十九條第一項、第五十五條、第四十一條第一項前
段，刑法施行法第一條之一第一項、第二項前段，判決如主文。
本案經檢察官周芝君到庭執行職務。
中    華    民    國    98    年    9     月    10    日
                  刑事第十二庭審判長法  官  魏于傑
                                    法  官  許雅婷
                                    法  官  李文娟
本件不得上訴。
以上正本證明與原本無異。
                                    書記官  蕭秀蓉
中    華    民    國    98    年    9     月    15    日
附錄本案論罪科刑法條全文：
刑法第三百三十九條第一項


司法院資訊處製作；財團法人民間司法改革基金會備份。
